【裁判字號】    89,簡上,33
【裁判日期】    900411
【裁判案由】    確認租賃關係不存在
【裁判全文】
臺灣臺北地方法院民事判決  八十九年度簡上字第三三號
    上  訴  人  乙○○
                        居宜蘭.
    被上訴人    丙○○  住台北市○○○路○段一三二號七樓之一
    訴訟代理人  甲○○  住同右.
右當事人間請求確認租賃關係不存在事件，上訴人對於中華民國八十八年十月二十九
日本院新店簡易庭八十八年度店簡字第五五號第一審判決提起上訴，本院判決如左：
    主  文
上訴駁回。
第二審訴訟費用由上訴人負擔。
    事  實
甲、上訴人方面：
  一、聲明：原判決不利於上訴人部分廢棄，右開廢棄部分，駁回被上訴人在第一審
      之訴及假執行之聲請。如受不利益判決，上訴人願供擔保，請准宣告免予假執
      行。
  二、陳述：上訴人未於言詞辯論期日到場，僅以民事陳報狀請求傳喚證人陳永昇，
      可證明上訴人長期租賃居住之事實，雙戶租賃關係確實存在。
  三、證據：聲請傳喚台北縣新店分局碧潭派出所警員陳永昇。
乙、被上訴人方面：
  一、聲明：駁回上訴。
  二、陳述：除與原審判決書所載者相同茲予引用外，並稱新店郵局八十九年二月二
      日八九三七二０四－二號函證明原屋主鎖超人於查封（八十六年十二月三十日
      ）後之八十七年七月四日仍住於原查封房屋收受掛號信函、新店郵局郵務士楊
      秀惠小姐於八十九年二月十一日於本院八十九年度自字第八二號鎖超人竊佔案
      結證鎖君確實於八十七年七月間數次於查封房屋內親收信函。八十七年十一月
      電信費收據證明原屋主鎖君自住查封屋。八十八年十二月十三日點交時鎖君胞
      姊耕莘醫院掛號證仍留置於查封屋之餐桌上，證明二年前未出租。點交筆錄證
      明上訴人未有租住之事實。財政部台北市國稅局八十六年度各類所得資料歸戶
      清單影本證明原屋主鎖超人八十六年間並未有租賃所得，查封前並未出租至明
      ，上訴人之供詞顯然虛偽不實。稅捐機關業經函覆台灣高等法院刑事庭八十八
      年度上易字第四七九七號乙○○等偽造文書等案，證實八十六年十月四日原系
      爭房屋所有權人鎖超人還向台北縣稅捐稽徵處新店分處申報系爭房屋自住並未
      出租迄今及未曾申報有八十六年度之租賃及押金所得。上訴人偽造租約業經台
      灣高等法院八十八年上易字第四六九七號於八十九年三月二十日判處有期徒刑
      三月確定在案，租約不存在應可證明。
  三、證據：援用原審之立證方法外，並提出新店郵局八十九年二月二日八九三七二
      ０四－二號函、八十七年十一月電信費收據、鎖超人胞姊鎖美仙耕莘醫院掛號
      證、八十八年十二月十三日點交筆錄、財政部台北市國稅局八十六年度各類所
      得資料歸戶清單影本、台灣高等法院八十八年度上易字四六九七號判決書影本
      為證；並聲請（一）函查台北縣稅捐稽徵處新店分處有關八十六年十月四日原
      系爭房屋所有權人鎖超人還向台北縣稅捐稽徵處新店分處申報系爭房屋自住並
      未出租迄今之事實。（二）北區國稅局新店稽徵所及宜蘭縣分局函查鎖超人及
      上訴人乙○○有否申報八十六年度系爭房屋租金及押金等收入及是否有於八十
      六年度所得稅結算申報書上「是否承租」欄中之「是」格上打勾？（三）調閱
      台灣高等法院八十八年度上易字第四六九七號刑事卷宗。
    理    由
一、本件上訴人未於言詞辯論期日到場，核無民事訴訟法第三百八十六條所列各款之
    情形，爰依被上訴人聲請，由其一造辯論而為判決。
二、被上訴人起訴主張其於八十七年十月二十七日自本院民事執行處拍賣取得系爭房
    屋所有權，並於同年十二月三日辦理移轉登記在案，上訴人乙○○竟與系爭房屋
    原所有權人鎖超人於同年八月間偽造系爭房屋租賃契約書，致本院民事執行處無
    法及時點交，上訴人乙○○並自八十八年二月十四日起繼續占有系爭房屋迄今，
    系爭房屋租賃契約並已經法院判決係偽造，上訴人乙○○與第三人均因偽造文書
    犯行，分別判處有期徒刑八月及三月，為此提起本訴請求確認系爭租賃權不存在
    ，並依無權占有之法律關係，請求返還系爭房屋等語。上訴人乙○○未於言詞辯
    論期日到場，僅以民事陳報狀請求傳喚證人陳永昇，表示可證明上訴人長期租賃
    居住之事實，雙戶租賃關係確實存在云云。
三、查被上訴人主張其於八十七年十月二十七日自本院民事執行處拍賣取得系爭房屋
    所有權，並於同年十二月三日辦理移轉登記取得系爭房屋所有權之事實，業據被
    上訴人提出建物登記謄本及契稅繳款書為證，且為上訴人於原審所不爭執，應認
    為真實。
四、又查上訴人聲請傳喚之證人即台北縣新店分局碧潭派出所警員陳永昇，雖經通知
    並未到庭，惟查被上訴人向台北縣警察局新店分局查詢上訴人乙○○自八十六年
    間起是否居住在系爭房屋時，該分局係答覆上訴人乙○○於八十六年至今未曾居
    住系爭房屋，並無申報流動人口紀錄等情，此有該分局八十八年二月九日店警戶
    字第二一五三號函影本在卷可查，可知依警方紀錄係認定上訴人並無居住系爭房
    屋之事實，故證人陳永昇應無再行傳喚之必要。
五、再查依本院調閱之台灣高等法院八十八年度上易字第三六九七號（包含本院八十
    八年度易字第一三六四號卷宗）相關刑事卷宗發現，訴外人鎖超人與本件上訴人
    乙○○於八十八年五月十八日在本院刑事庭經法官施予隔離訊問時，訴外人鎖超
    人係供稱，『以前不認識他（指乙○○）』，是他姊姊看房子，平均每月租他八
    千元，其便宜租他，但一次付二年租金，『簽約那天是其父親去的，我不在場』
    ，『當天應沒給租金，押金係後給』，實際行情每月租金一萬五千元，他說負責
    幫我裝修房屋，第一次租金是我親收的，以後也有我父親去收，『二年租金十九
    萬多是去乙○○那裡收的』，當時約晚上九、十點左右，『向乙○○收的』等語
    ；本件上訴人乙○○則稱，『其在當兵時認識鎖超人』，退伍後租房子剛好租到
    他的，租金八千元，都是其姐姐處理，租房子之前就說好一次拿二年租金，是他
    跟我姐姐講好的，『簽約時我和我姐姐，鎖超人和他爸爸四人在』，『簽約時給
    二個月押金，一個月租金』，錢都是我拿給我姊姊，她再拿給鎖超人，『二年租
    金是租房子時就約好那時給，什麼時候約好來拿錢，是我姊姊和他約的』，我不
    清楚等語（見本院八十八年度易字第一三六四號刑事卷宗內八十八年五月十八日
    訊問筆錄）。二人之上開供詞，在是否彼此認識、簽約時是否同時在場、當場收
    租金及押金與否，約定收取二年租金之時間及對象部分均發生歧異，已難以認定
    上訴人與訴外人鎖超人間確有租賃關係存在。況查系爭房屋所處之新店地區，平
    均租金行情每坪為五八三元，系爭房屋面積為八三．七二平方公尺（約為二五．
    三二坪），租金應約為一萬五千元左右，此有被上訴人於原審提出之房地產業之
    北中南三大都會區租金行情一覽表剪報影本附卷可參，而系爭租約租金卻為低於
    行情價近一半之八千元，且租期長達六年，另系爭房屋之電話費用及電費，自八
    十六年八月二十日迄今，均係由訴外人鎖超人於大眾商業銀行儲蓄部帳戶000
    000000000號繳納，此亦有該行八十八年四月二十二日儲發字第九十
    五號函附卷可憑（見原審卷第八十三頁），此等租賃關係顯然不符常理。
六、再者，苟訴外人已於八十六年十月間將系爭房屋出租予上訴人，自未住該址，然
    訴外人鎖超人竟於八十七年二月二日及同年七月四日，仍在該址親自收受法院之
    文書，此有本院送達證書二件附卷可稽（見原審第二十八、二十九頁），亦與常
    情不符，益證上訴人未居住系爭房屋之事實。
七、末查上訴人與訴外人鎖超人亦因明知二人間就系爭房屋無租賃關係，竟虛偽訂立
    系爭房屋租賃契約，向本院民事執行處主張在系爭房屋查封前有此租賃關係存在
    ，經本院刑事庭分別判處鎖超人有期徒刑八月；上訴人乙○○有期徒刑三月，經
    該二人上訴後，復經台灣高等法院上訴駁回確定，此有本院八十八年度易字第一
    三六四號、台灣高等法院八十八年度上易字第四六九七號刑事判決附卷可按。
八、綜上所述，系爭房屋租賃契約應係偽造，既係偽造，則上訴人乙○○就系爭房屋
    之租賃權即不存在，從而上訴人與訴外人鎖超人間之租賃契約既不存在，則上訴
    人自係無權占有系爭房屋，故被上訴人起訴請求確認系爭租賃權不存在及本於所
    有權請求上訴人乙○○遷讓交還系爭房屋，均有理由。又本件係二審確定案件，
    上訴人陳明願供擔保聲請宣告免為假執行，並不合法。故上訴意旨指摘原判決不
    當，求予廢棄改判，為無理由，均應予駁回
九、本件事證已臻明確，兩造其餘攻擊防禦方法及舉證，無礙勝負判斷，爰不一一論
    列，併此敘明。
十、據上論結，本件上訴為無理由，依民事訴訟法第四百三十六條之一第三項、第四
    百四十九條第一項、第四百六十三條、第三百八十五條第一項、第七十八條，判
    決如主文。
中      華      民      國    九十      年      四      月      十一    日
                                    民事第一庭審判長法官
                                                    法官
                                                    法官
右為正本係照原本作成
不得上訴
中      華      民      國    九十      年             月               日
~B法院書記官  魏淑娟


司法院資訊處製作；財團法人民間司法改革基金會備份。
